臺灣臺中地方法院刑事判決
                                   111年度交訴字第9號
公  訴  人  臺灣臺中地方檢察署檢察官
被      告  蔡文輝


上列被告因肇事逃逸罪等案件，經檢察官提起公訴（110年度偵
字第29262、37609號），被告於準備程序中就被訴事實為有罪之
陳述，受命法官於聽取當事人之意見後，由本院合議庭裁定由受
命法官獨任進行簡式審判程序，判決如下：
    主    文
蔡文輝駕駛動力交通工具發生交通事故，致人傷害而逃逸，處有
期徒刑陸月，如易科罰金，以新臺幣壹仟元折算壹日；又駕駛動
力交通工具而血液中酒精濃度達百分之零點零五以上，處有期徒
刑肆月，如易科罰金，以新臺幣壹仟元折算壹日。應執行有期徒
刑捌月，如易科罰金，以新臺幣壹仟元折算壹日。緩刑叁年，並
應於本判決確定之翌日起壹年內，向公庫支付新臺幣捌萬元。
    犯罪事實
一、蔡文輝於民國110年7月17日14時45分許，騎乘車牌號碼000-0
    00號普通重型機車，沿臺中市清水區新興路由南往北方向行
    駛至清水區新興路與光復街交岔路口而欲左轉光復街時，原
    應注意轉彎車應讓直行車先行，且應注意車前狀況，並隨時採
    取必要之安全措施，而依當時天候晴、日間自然光線、路面
    柏油、乾燥、無缺陷、無障礙物、視距良好，並無不能注意之
    情事，竟疏未注意及此，適有周耀濱騎乘之車牌號碼000-000
    號普通重型機車，沿清水區新興路由北往南方向行駛至此，
    而與蔡文輝騎乘之機車發生碰撞，致周耀濱人車倒地，受有
    左手肘及左膝擦挫傷之傷害（所涉過失傷害部分已由檢察官
    另為不起訴處分）。詎蔡文輝明知其騎乘上開機車發生交通
    事故致周耀濱倒地受傷，竟於周耀濱向其表示要報警處理時
    ，基於縱已發生交通事故致人受傷仍決定離去事故現場之肇
    事逃逸之犯意，未協助傷者就醫或為其他必要之救護措施，
    亦未向警察機關報案，或留下年籍資料及聯絡方式，竟於知
    曉周耀濱欲報警處理之情況下，未經周耀濱之同意，逕自騎
    乘上開機車離開肇事現場而逃逸。嗣警據報到場處理後，循
    線查悉上情。
二、蔡文輝於110年9月29日10時許，在臺中市○○區○○路0段0號之
    公館國小後方之板模廠內飲用3罐啤酒後，未待酒精消退，
    即於同日13時許騎乘車牌號碼000-000號普通重型機車上路
    。嗣於同日13時18分許，行經臺中市○○區○○路0段000號附近
    時，不慎與吳思慧發生交通事故（未致吳思慧受有傷害），
    經警據報到場處理，並委請光田醫療社團法人光田綜合醫院
    對蔡文輝抽血檢驗，於同日15時許，測得其血液中酒精濃度
    為百分之0.355g/dL，已逾法定標準百分之0.05而查獲上情
    。
三、案經周耀濱訴由臺中市政府警察局清水分局報告臺灣臺中地
    方檢察署檢察官偵查起訴。
　　理   由
一、本案被告蔡文輝所犯非死刑、無期徒刑或最輕本刑有期徒刑
    3年以上之罪，亦非高等法院管轄第一審之案件，且於本院
    準備程序時，被告先就被訴事實為有罪之陳述（見本院卷第
    37頁），經告知被告簡式審判程序之旨，並聽取檢察官、被
    告之意見後，本院合議庭裁定由受命法官獨任進行簡式審判
    程序，故依刑事訴訟法第273條之2規定，本案不適用同法第
    159條第1項有關排除傳聞證據之證據能力規定，合先敘明。
二、認定犯罪事實根據之證據及理由：
　　上揭犯罪事實，業據被告於本院準備程序、審理時坦承不諱
    (見本院卷第37、45頁)，且有被告於警詢及偵查中之供述（
    見偵29262卷第21至24、73至75、105至107頁，偵37609卷第
    23至25頁）、證人即告訴人周耀濱、蔡志勇、吳思慧於警詢
    、偵查中之證述（見偵29262卷第25至28、29至30、73至75
    、105至107頁，偵37609卷第27至29頁）在卷可參，並有110
    年7月17日道路交通事故現場圖、調查報告表㈠、㈡各1份、道
    路全景、車損照片共23張、當事人酒精測定紀錄表、初步分
    析研判表、肇事人自首情形紀錄表、臺中市政府交通事故補
    充資料表、A1A2類交通事故攝影蒐證檢視表、舉發違反道路
    交通管理事件通知單、童綜合醫療財團法人童綜合醫院一般
    診斷書、車籍資料查詢各1份（見偵29262卷第33、35至37、
    39至50、51至65頁）、110年9月29日道路交通事故現場圖、
    調查報告表㈠、㈡、道路全景及設施、機車倒地、刮地痕、車
    體擦痕照片共16張（見偵37609卷第41、43至45、47至54頁
    ）、光田綜合醫院沙鹿院區檢驗科藥物濃度檢查報告單1份
    （見偵37609卷第31頁）、車輛詳細資料報表、公路監理電
    子閘門查詢結果、臺中市政府警察局舉發違反道路交通管理
    事件通知單、臺中市政府警察局執行交通違規移置保管車輛
    收據各1份（見偵37609卷第33、35、37、39頁）在卷可稽，
    足認被告之自白均與事實相符，堪以採信。本案事證明確，
    被告上開犯行洵堪認定，均應予依法論科。
三、論罪科刑部分：
 (一)按行為後法律有變更者，適用行為時之法律，但行為後之
     法律有利於行為人者，適用最有利於行為人之法律，刑法
     第2條第1項定有明文。經查，本案被告應適用之刑法第185
     條之3第1項規定，在本案行為後，於111年1月30日修正施
     行（111年1月24日修正、111年1月28日公布），修正前原
     規定：「駕駛動力交通工具而有下列情形之一者，處2年以
     下有期徒刑，得併科20萬元以下罰金：…。」，修正後則規
     定：「駕駛動力交通工具而有下列情形之一者，處3年以下
     有期徒刑，得併科30萬元以下罰金：…。」，經比較新舊法
     ，因新法提高法定刑上限，自以本案行為時即修正前之刑
     法第185條之3第1項規定較有利於被告，是本案應適用修正
     前刑法第185條之3第1項規定。
 (二)核被告就犯罪事實一部分所為，係犯刑法第185條之4第1項
     前段之駕駛動力交通工具發生交通事故，致人傷害而逃逸
     罪；就犯罪事實二部分所為，係犯修正前同法第185條之3
     第1項第1款之駕駛動力交通工具而血液中酒精濃度達百分
     之0.05以上罪。
 (三)被告所犯上開2罪間，故意與過失行為互殊，且侵害法益不
     同，應予分論併罰。
 (四)爰以行為人之責任為基礎，審酌犯罪事實一中，被告騎乘
     機車發生交通事故後，無視於致告訴人成傷之客觀事實，
     未對告訴人為必要之救護措施及留置現場等待警方前往處
     理，亦未留下可資聯絡之方式，反擅自駕車自現場逃逸，
     罔顧他人安危，其所為對社會秩序顯已生不良影響，並非
     可取，惟考量被告犯後積極與告訴人達成和解，並依約履
     行賠償，及依告訴人因本案事故所受傷勢內容、其犯罪動
     機、情狀、本案事故發生之時間、地點等客觀情狀等情；
     就犯罪事實二部分，被告未能恪遵禁止酒後騎乘機車之法
     律規範，明知酒後騎乘機車具有相當之社會危害性，竟心
     存僥倖，捨棄等待體內酒精完全代謝、指定駕駛、酒後代
     駕或搭乘計程車、公眾交通工具等替代方案，而在注意力
     、反應力均因飲用酒類以致減弱之狀況下，執意騎乘機車
     行經市區道路而與吳思慧發生事故(吳思慧幸未受傷)，對
     其他用路人之人身及財產安全造成危險，兼衡被告送醫後
     測得其血液中酒精濃度高達百分之0.355g/dL，所為應予非
     難等情，並衡酌被告犯後就犯罪事實一、二均坦承犯行，
     態度尚可，暨被告於本院審理時自陳國小畢業之智識程度
     、離婚、現獨居、1個孩子就讀高一與前妻同住、之前從事
     水泥、現身體不好生骨刺、因罹患大腸癌而無工作，家中
     經濟況普通(見本院卷第49頁）等一切情狀，分別量處如主
     文所示之刑，並均諭知以1000元折算1日之易科罰金折算標
     準，並定其應執行之刑及諭知上開易科罰金之折算標準。
 (五)被告前雖曾因故意犯罪受有期徒刑以上刑之宣告，然執行
     完畢或赦免後，五年以內未曾因故意犯罪受有期徒刑以上
     刑之宣告，有臺灣高等法院被告前案紀錄表（見本院卷第1
     5至21頁）在卷可佐；又其犯後已坦承犯行，並與告訴人達
     成和解，已如前述，堪認其犯後已有悔意，且盡力修復其
     犯罪所造成之損害；其因一時失慮，誤觸刑典，信經此偵
     審教訓，當知所警惕，信無再犯之虞，是本院綜合各情，
     認被告所宣告之刑以暫不執行為適當，爰依刑法第74條第1
     項第2款之規定，諭知緩刑3年，以啟自新。被告刑罰固暫
     不執行，但為免被告存有可藉由賠償告訴人而免除刑罰之
     僥倖心理，使其對自身行為有所警惕，重建正確法治觀念
     ，仍應課予一定負擔為宜，期切記警醒，避免再度犯罪，
     爰併依刑法第74條第2項第4款規定，諭知被告於本判決確
     定後翌日起1年內應向公庫支付8萬元。又依刑法第74條第4
     項規定，上開本院命被告支付公庫之公益捐，得為民事強
     制執行名義，若被告不履行且情節重大，足認原宣告之緩
     刑難收其預期效果，而有執行刑罰之必要者，依刑法第75
     條之1第1項第4款規定，得撤銷其緩刑宣告，附此敘明。
據上論斷，依刑事訴訟法第273條之1第1項、第299條第1項前段
，修正前刑法第185條之3第1項第1款，刑法第185條之4第1項前
段、第41條第1項前段、第51條第5款、第74條第1項第2款、第2
項第4款，刑法施行法第1條之1第1項，判決如主文。
本案經檢察官翁嘉隆偵查起訴，由檢察官黃元亨到庭實行公訴。
中　　華　　民　　國　　111 　年　　3 　　月　　9 　　日
                  刑事第三庭  法  官  吳孟潔
以上正本證明與原本無異。
如不服本判決應於收受判決後20日內向本院提出上訴書狀，並應
敘述具體理由；其未敘述上訴理由者，應於上訴期間屆滿後20日
內向本院補提理由書（均須按他造當事人之人數附繕本）「切勿
逕送上級法院」。
告訴人或被害人如不服判決，應備理由具狀向檢察官請求上訴，
上訴期間之計算，以檢察官收受判決正本之日起算。 
                              書記官  林育蘋
中　　華　　民　　國　　111 　年　　3 　　月　　10　　日
附錄本案論罪科刑之法條：
修正前刑法第185條之3第1項第1款
駕駛動力交通工具而有下列情形之一者，處 2 年以下有期徒刑
，得併科 20 萬元以下罰金：
一、吐氣所含酒精濃度達每公升零點二五毫克或血液中酒精濃度
    達百分之零點零五以上。
二、有前款以外之其他情事足認服用酒類或其他相類之物，致不
    能安全駕駛。
三、服用毒品、麻醉藥品或其他相類之物，致不能安全駕駛。
因而致人於死者，處 3 年以上 10 年以下有期徒刑；致重傷者
，處 1 年以上 7 年以下有期徒刑。
曾犯本條或陸海空軍刑法第 54 條之罪，經有罪判決確定或經緩
起訴處分確定，於五年內再犯第 1 項之罪因而致人於死者，處
無期徒刑或 5 年以上有期徒刑；致重傷者，處 3 年以上 10 年
以下有期徒刑。
中華民國刑法第185條之4
駕駛動力交通工具發生交通事故，致人傷害而逃逸者，處6月以
上5年以下有期徒刑；致人於死或重傷而逃逸者，處1年以上7年
以下有期徒刑。
犯前項之罪，駕駛人於發生交通事故致人死傷係無過失者，減輕
或免除其刑。